【裁判字號】    98,上易,1468
【裁判日期】    990225
【裁判案由】    傷害
【裁判全文】
臺灣高等法院臺中分院刑事判決        98年度上易字第1468號
上  訴  人
即  被  告  丙○○
上  訴  人
即  被  告  丁○○
上列上訴人因傷害案件，不服臺灣臺中地方法院98年度易字第18
71號中華民國98年7月7日第一審判決（起訴案號：臺灣臺中地方
法院檢察署97年度偵字第23178號），提起上訴，本院判決如下
：
    主  文
上訴駁回。
    事  實
一、丙○○於民國97年8月初欲僱用尹鈞庭對蘇銘仁為傷害之行
    為，惟價錢並未談攏，尹鈞庭便未對蘇銘仁為傷害之行為（
    此部分另經臺灣臺中地方法院檢察署檢察官為不起訴處分）
    ，丁○○知悉後，遂於97年8月7日晚上10時30分至11時許，
    在臺中縣太平市○○路416號之「迎星會卡拉ＯＫ」店內，
    質問丙○○為何要對蘇銘仁不利，丙○○即對丁○○稱：「
    要把蘇銘仁斷手斷腳」、「如果我要死，也要把蘇銘仁一起
    帶走」等語（此部分業經臺灣臺中地方法院檢察署檢察官為
    不起訴處分），丁○○聽聞後，心生不悅，乃基於傷害之犯
    意，徒手毆打丙○○之臉頰，丙○○見狀亦基於傷害之犯意
    ，徒手毆打丁○○，二人遂發生扭打，致丙○○受有頭部外
    傷併前額瘀青挫傷、頸部抓傷、右腋下及左手瘀青擦傷等傷
    害；丁○○則受有右手姆指挫傷、左側上臂挫傷及擦傷等傷
    害。
二、案經丙○○、丁○○訴由臺中縣警察局太平分局報請臺灣臺
    中地方法院檢察署檢察官偵查起訴。
    理    由
壹、證據能力方面
一、按被告以外之人於偵查中向檢察官所為陳述，除顯有不可信
    之情況者外，得為證據，刑事訴訟法第159條之1第2項定有
    明文。偵查中對被告以外之人（包括證人、鑑定人、告訴人
    、被害人等）所為之偵查筆錄，或被告以外之人向檢察官所
    提之書面陳述，性質上均屬傳聞證據。惟現階段刑事訴訟法
    規定檢察官代表國家偵查犯罪、實施公訴，依法其有訊問被
    告、證人及鑑定人之權，證人、鑑定人且須具結，而實務運
    作時，檢察官偵查中向被告以外之人所取得之陳述，原則上
    均能遵守法律規定，不致違法取供，其可信度極高。又所謂
    「顯有不可信」之情況，係指其不可信之情形，甚為顯著了
    然者，固非以絕對不須經過調查程序為條件，然須從卷證本
    身，綜合訊問時之外部情況為形式上之觀察或調查，即可發
    現，無待進一步為實質調查之情形而言。職是，被告以外之
    人前於偵查中已具結而為證述，除反對該項供述得具有證據
    能力之一方，已釋明「顯有不可信之情況」之理由外，不宜
    以該證人未能於審判中接受他造之反對詰問為由，即遽指該
    證人於偵查中之陳述不具證據能力。經查：證人乙○○及被
    告2人於偵查中經檢察官以證人地位訊問所為之陳述，均經
    依法具結，且檢察官亦無何違法取供之顯不可信之情況，均
    應有證據能力。
二、復按被告以外之人於審判外之陳述，雖不符合刑事訴訟法第
    159條之1至第159條之4之規定，但經當事人於審判程序同意
    作為證據，法院審酌該言詞陳述或書面陳述作成時之情況，
    認為適當者，亦得為證據。當事人、代理人或辯護人於法院
    調查證據時，知有第159條第1項不得為證據之情形，而未於
    言詞辯論終結前聲明異議者，視為有前項之同意，刑事訴訟
    法第159條之5定有明文。被告2人於警詢之陳述及卷附非供
    述證據，性質上雖屬傳聞證據，惟檢察官、被告2人於本院
    言詞辯論終結前，對於該等證據之證據能力均表示無意見，
    即同意有證據能力，本院審酌各該證據資料並無顯不可信或
    違法不當之瑕疵，復為證明本件犯罪事實存否所必要，以之
    作為證據應屬適當，該等證據自均具有證據能力。
貳、實體方面
一、訊據被告丁○○對於上開犯罪事實坦承不諱，惟辯稱：本件
    互毆係丙○○所引起，丙○○當負較重之刑責，然原審卻處
    以相同之刑責，有違事理之平，且其已坦承犯行，並表示後
    悔，請求諭知緩刑云云；另訊據被告丙○○固坦承於上揭時
    、地與被告丁○○發生爭執，惟矢口否認有何傷害丁○○之
    犯行，辯稱：是丁○○打其，其為求掙脫難免有拉開丁○○
    之行為，應屬正當防衛，其並未傷害丁○○云云。然查：
(一)、被告丁○○傷害丙○○之事實，業據被告丁○○自白屬實，
    核與丙○○於警詢、偵查中證述之情節相符，並有丙○○之
    診斷證明書1份、受傷照片4張、急診病歷1份附卷可稽。
(二)、被告丙○○與丁○○互毆而傷害丁○○之事實，業據丁○○
    於警詢及偵查中證述屬實，並有丁○○之急診室臨時診斷證
    明單1份、診斷證明書1份在卷可參。且按正當防衛必須對於
    現在不法之侵害基於防衛之意思始得為之，侵害業已過去，
    即無正當防衛可言。至於彼此互毆，又必以一方初無傷人之
    行為，因排除對方不法之侵害而以還擊，始得以正當防衛論
    ，故侵害業經過去後之報復行為，與無從分別何方為不法侵
    害之互毆行為，均不得主張防衛權（最高法院30年上字第10
    40號判例參照）。查本案被告丙○○遭被告丁○○毆打1巴
    掌後，2人旋即開始扭打等情，業據證人乙○○於偵查中結
    證稱：「我聽到他們在店內互罵，罵的內容我大約聽到丙○○對丁○○說『要把蘇銘仁斷手斷腳』，丙○○還說『如果
    我要死也要把蘇銘仁一起帶走』」、「（那時，丙○○說完
    這2句話後，丁○○的反應如何？）丁○○打丙○○1個巴掌
    。」、「他們兩個是互相拉扯。」、「（你確定他們發生拉
    扯時，丙○○有無反抗或拉扯的動作？）有。」、「丁○○
    先問丙○○為何要把蘇銘仁斷手斷腳，丙○○的回答是說『
    對，我不只要這樣，我還要把蘇銘仁打死我再去日本，不然
    我也要跟蘇銘仁一起去死。』然後我就問丙○○說『你把他
    打死，自己也要去坐牢』，丙○○回答『我要一起去死』。
    講完後，2個人就開始扭打，是丁○○先打丙○○1巴掌，2
    個人才開始扭打。」等語屬實，核與丁○○於警詢及偵查中
    證述之情節相符，顯見被告丙○○並非係出於防衛之意思而
    與丁○○扭打，其2人間確係互毆而彼此為傷害之行為無疑
    。
(三)、綜上所述，被告丁○○之自白核與事實相符，被告丙○○之
    辯解顯係卸責之詞，不足採信，事證明確，其等犯行均堪認
    定。至被告丙○○於本院聲請傳喚之證人乙○○雖未到庭，
    惟證人乙○○業於偵查中具結作證綦詳，且經本院二度傳喚
    ，均未到庭，故本院認並無再傳喚證人乙○○之必要，併此
    敘明。
二、核被告2人所為，均係犯刑法第277條第1項之傷害罪。原審
    認被告2人罪證明確，適用刑法第277條第1項、第41條第1項
    前段、刑法施行法第1條之1第1項、第2項前段之規定，並審
    酌被告2人均無不良素行，因他人因素而發生爭執進而互相
    扭打，被告丁○○先動手打人，2人傷勢幸均尚屬輕微，惟
    丙○○之傷勢仍較丁○○嚴重，被告丁○○坦承犯行，被告
    丙○○矢口否認犯行之犯後態度等一切情狀，各量處拘役30
    日，並均諭知易科罰金之折算標準。核其認事用法並無不當
    ，量刑亦稱妥適。被告丁○○上訴意旨指摘原判決量刑顯失
    公平，並請求諭知緩刑；及被告丙○○猶執前詞否認犯罪，
    其等上訴均為無理由，應予以駁回。
據上論斷，應依刑事訴訟法第368條，判決如主文。
本案經檢察官甲○○到庭執行職務。
中    華    民    國    99    年    2     月    25    日
            刑事第八庭  審判長法  官  羅  得  村
                              法  官  劉  榮  服
                              法  官  簡  源  希
上列正本證明與原本無異。
不得上訴。
                              書記官  陳  俞  豪
中    華    民    國    99    年    2     月    25    日
附錄論罪科刑法條：
刑法第277條第1項
傷害人之身體或健康者，處 3 年以下有期徒刑、拘役或 1 千元
以下罰金。

司法院資訊處製作；財團法人民間司法改革基金會備份。
